【裁判字號】    97,苗簡,611
【裁判日期】    990514
【裁判案由】    侵權行為損害賠償
【裁判全文】
臺灣苗栗地方法院民事簡易判決        97年度苗簡字第611 號
原      告  戊○○
                        6
兼訴訟代理  甲○
人
被      告  丁○○
訴訟代理人  丙○
            乙○○
上列當事人間侵權行為損害賠償事件，本院於民國99年5 月6 日
言詞辯論終結，判決如下：
    主  文
被告應給付原告戊○○新臺幣貳拾肆萬伍仟捌佰伍拾元，及自民
國九十七年十月七日起至清償日止，按年息百分之五計算之利息
。
被告應給付原告甲○新臺幣貳萬貳仟伍佰元，及自民國九十七年
十月七日起至清償日止，按年息百分之五計算之利息。
原告其餘之訴駁回。
訴訟費用由被告負擔百分之五十三，餘由原告負擔。
本判決原告勝訴部分得假執行。
原告其餘假執行之聲請駁回。
    事實及理由
一、按訴狀繕本送達後，原告不得將原訴變更或追加他訴，但擴
    張或減縮應受判決事項之聲明者，不在此限，民事訴訟法第
    255 條第1 項第3 款定有明文。查本件原告原起訴請求被告
    應給付原告車輛修復之價額新臺幣（下同）114, 300元、營
    業損失163,440 元、價值減損之差額15萬元、拖吊費9, 000
    元、法定利息及因本案調解及訴訟所致之營業損失及其他必
    要費用。嗣於訴訟進行中變更聲明請求被告應給付原告戊○
    ○341,385 元，及自97年8 月12日起至清償日止，按年息5
    ％計算之利息；被告應給付原告甲○68,085元，及自97 年8
    月12日起至清償日止，按年息5 ％計算之利息（詳卷第143
    頁）。復於最後言詞辯論期日變更聲明請求被告應給付原告
    戊○○385,800 元，及自97年8 月12日起至清償日止，按年
    息5 ％計算之利息，被告應給付原告甲○112,500 元，及自
    97年8 月12日起至清償日止，按年息5 ％計算之利息（詳卷
    第222 頁）。核均屬減縮、擴張應受判決事項之聲明，與首
    揭規定相符，合先敘明。
二、原告主張：被告於97年8 月12日下午2 時許，駕駛車牌號碼
    7己-6025 號自用小客車，在苗栗縣庚○鄉辛○村壬○灣3 號
    前，起步時疏未注意車前狀況，致撞及原告戊○○所有、由
    原告甲○駕駛之車牌號碼338-癸○號營業用計程車（下稱系爭
    車輛），致系爭車輛受損。原告戊○○為此支出修復費用11
    4,300 元（其中中古零件為38,300元、新品零件30,500元、
    工資為45,500元）、拖吊費9,000 元，且受有系爭車輛價值
    減損150,000 元之損失。另因系爭車輛係由原告二人輪流駕
    駛營業，自車禍發生日起至97年9 月25日修復完成之日為止
    ，計有45日原告二人無法駕駛營業，以每日營業各8 小時、
    每日營業額2,500 元計算，原告二人各受有營業損失112,
    500 元，為此依侵權行為法律關係，請求被告賠償原告戊○
    ○上開車輛修復費用、拖吊費、價值減損、營業損失合計
    385,800 元，原告甲○營業損失112,500 元。並聲明：(1)被
    告應給付原告戊○○385,800 元，及自97年8 月12日起至清
    償日止，按年息5 ％計算之利息。(2)被告應給付原告甲○
    112,500 元，及自97年8 月12日起至清償日止，按年息5 ％
    計算之利息。(3)願供擔保，請准宣告假執行。
三、被告則以：原告請求之營業損失部分應以實際修復車輛天數
    計算，即應以97年9 月16日起至同月25日止，合計10日計算
    ，且每日營業收入以2,500 元計算亦屬過高，並否認系爭車
    輛有價值減損15萬元等語，資為抗辯。並聲明：原告之訴駁
    回。
四、原告前揭主張肇事之事實，業據原告提出與所述相符之道路
    交通事故初步分析研判表、道路交通事故現場圖、現場照片
    、系爭車輛行車執照、原告二人之計程車駕駛人執業登記證
    、估價單及統一發票證等件為證，且經本院向苗栗縣警察局
    庚○分局調閱本件交通事故調查卷宗，查核屬實，而被告對
    於原告上開主張之事實未加以爭執，堪認原告前開主張屬實
    。又按行車前應注意，起駛前應顯示方向燈，注意前後左右
    有無障礙或車輛行人，並應讓行進中之車輛行人優先通行，
    道路交通安全規則第89條第1 項第6 款定有明文。查本件被
    告駕駛自小客車由路邊駛入車道時，疏未注意前方有系爭車
    輛行駛，並應禮讓行進中之系爭車輛先行，致生本件車禍，
    被告就本件車禍之發生即有過失甚明，參諸臺灣省竹苗區車
    輛行車事故鑑定委員會及臺灣省車輛行車事故覆議鑑定委員
    會之鑑定意見，均認被告為肇事主因，原告甲○駕車則無肇
    事因素（詳卷第69至71、79頁），被告對此亦無爭執，並自
    承有全部過失（詳卷第198 頁），是被告就本件事故應負全
    部過失責任。
五、按汽車、機車或其他非依軌道行駛之動力車輛，在使用中加
    損害於他人者，駕駛人應賠償因此所生之損害；不法毀損他
    人之物者，被害人得請求賠償其物因毀損所減少之價額，民
    法第191 條之2 前段、第196 條分別定有明文；又按物被毀
    損時，被害人除得依民法第196 條請求賠償外，並不排除民
    法第213 條至第215 條之適用。依民法第196 條請求賠償物
    被毀損所減少之價額，得以修復費用為估定之標準，但以必
    要者為限（例如︰修理材料以新品換舊品，應予折舊），被
    害人如能證明其物因毀損所減少之價額超過必要之修復費用
    時，就其差額，仍得請求賠償，此有最高法院77年度第9次
    民事庭會議決議可資參照。本院審酌原告所得請求之金額，
    分項敘述如下：
  (一)系爭車輛修復費用及拖吊費部分：
    原告戊○○支出系爭車輛修復費用共114,300 元，其中中古
    零件為38,300元、新品零件30,500元、工資為45,500元。查
    系爭車輛係於西元2003年6 月（即民國92年6 月，未載日以
    15 日 計）出廠，有行車執照在卷可參（詳卷第11頁），迄
    本件車禍發生之97年8 月12日止，實際使用日數為5 年1 月
    又27 日 ，依前揭說明，以新品換舊品而更換之零件，即應
    予折舊。按營利事業所得稅查核準則第95條第6 項規定：「
    固定資產提列折舊採用定率遞減法者，以1 年為計算單位，
    其使用期間未滿1 年者，按實際使用之月數相當於全年之比
    例計算之，不滿1 月者，以1 月計」，則系爭車輛實際使用
    年數應為5 年2 月。再依行政院所頒「固定資產耐用年數表
    」及「固定資產折舊率表」規定，系爭車輛之耐用年數為4
    年，再依財政部（58）如財稅發字第1083號發佈之固定資產
    折舊採定率遞減法之計算方法，其每年應折舊千分之四三八
    ，採用定率遞減法計算折舊者，其最後一年之折舊額，加歷
    年折舊累計額，其總和不得超過該資產成本原額之十分之九
    ，故逾耐用年數之自小客車仍有相當於新品資產成本百分之
    十之殘值。本件系爭車輛既已逾耐用年數，其更換新品零件
    部分費用30,500元，扣除折舊額後，僅能就其中十分之一之
    殘值即3, 050元，認為係必要之零件修復費用；另更換中古
    零件38 ,3 00元及工資45,500元，屬必要且合理之修復費用
    ，被告復不爭執（詳卷第175 至17 6頁），故合計系爭車輛
    之必要修復費用為86,850元（3050＋38300 ＋45500 ＝
    86850 ），原告戊○○主張之車輛修復費用，在此範圍內，
    係屬必要之修復費用，逾此範圍，即非可採。又原告戊○○
    因本件車禍支出系爭車輛之拖吊費9,000 元，業據其提出子
    ○○汽車拖吊有限公司收據及丑○輪胎行統一發票為證（詳
    卷第43頁），並為被告所不爭執（詳卷第176 頁），自應准
    許。
  (二)營業損失部分：
  1.原告主張系爭車輛由原告戊○○與甲○二人每日輪流駕駛營
    業各8 小時一節，固據提出原告二人之台北縣營業小客車駕
    駛人職業登記證及交通部公路總局臺北區監理所93年12月10
    日北監運字第09 30026145 號函文為證（詳卷第12、32 頁
    ）。惟按當事人主張有利於己之事實者，就其事實有舉證之
    責任，民事訴訟法第277 條前段定有明文。本件車禍發生於
    下午2 時許，當時係由原告甲○一人駕駛系爭車輛，原告甲
    ○並無領取固定之薪資所得，然原告戊○○則於95、96年度
    在寅○數位股份有限公司各有1, 018,94 6 元、1,026,744
    元之薪資所得，此有本院依職權查詢之財產所得調件明細表
    在卷可稽（詳卷第84至90頁），衡諸常情，原告戊○○在前
    開公司已領有固定且不低之薪資，難認其每日尚得駕駛系爭
    車輛8 小時作為營業之用。況若原告主張屬實，系爭車輛每
    日由原告二人輪流駕駛8 小時，合計每日使用時數長達16小
    時，實有違常理，難以採信。是堪認系爭車輛平時係由原告
    甲○一人駕駛作為營業之用。原告戊○○雖提出上開職業登
    記證及函文為據，然上開證據僅能證明其亦得駕駛系爭車輛
    為計程車營業使用，尚難據此認定原告戊○○實際上確有與
    原告甲○輪流駕駛營業之情形。原告戊○○復未舉證以實其
    說，是其主張有營業損失一節，即難採信。惟原告甲○主張
    受有營業損失部分，參諸前揭說明，則應認可採（金額詳如
    下述）。
  2.原告甲○主張其因被告之夫要求暫勿將系爭車輛送修，故自
    車禍發生日起至實際送修日止已延宕35日，實際送修日自97
    年9 月16日起至同年月25日止計10日修繕完成，據此請求合
    計45日之營業損失云云。惟查，系爭車輛平日係由原告甲○
    駕駛營業之用，原告甲○本得先行修理系爭車輛，嗣後再向
    加害人即被告請求返還其所支出之修理費用，以避免損害擴
    大，是原告所得請求之營業損失應以系爭車輛實際所需之修
    復日期計算為適當，即自97年9 月16日起至同年月25日止共
    計10日之營業損失，其請求逾此範圍，要屬無據。又台北縣
    市排氣量1600cc至2400cc之一般營業小客車每車每日平均營
    業收入扣除油料、保養、車輛折舊等，約2,000 元至2,500
    元，此有本院函查之台北縣計程車駕駛員職業工會98年12月
    14日北縣計合發字第040 號函文在卷可佐（詳卷第194 頁）
    。原告甲○取得台北縣計程車駕駛人職業登記證，可認其平
    日在台北縣駕駛營業，系爭車輛之排氣量為2995cc，有上開
    職業登記證及行車執照在卷可考，系爭車輛之排氣量雖較上
    開函文所示載之車輛大，然汽車排氣量大小與營業收入多寡
    之間並無必然之關連性。原告甲○復未提出其駕駛系爭車輛
    營業收入每日可達該函文所示最高2500元金額之證據，是本
    院參酌上開函文，認原告每日之營業收入以平均數值即每日
    2,250 元為合理。是原告得請求之營業損失為22,500元（計
    算式：2,250 ×10＝22 ,500 ）。其請求超過上開範圍之營
    業損失，尚乏依據，不能准許。
  (三)系爭車輛價值減少部分：
    原告戊○○主張系爭車輛修復後仍有價值減損150,000 元一
    節，經本院依其聲請，將系爭車輛送請台灣區汽車修理工業
    同業公會鑑定事故前及修復後之市價結果，認其於本件事故
    前之市價約為470,000 元，發生事故修理後市價約為320,
    000 元，其減損之價值為150,000 元左右，此有該公會98年
    11月18日台區汽工（和）字第98085 號函在卷可稽（詳卷第
    173 頁）。因認系爭車輛因此次事故所減少之價額，確實超
    過上開必要之修復費用，參照上開決議要旨，原告戊○○訴
    請被告給付150,000元之差額損失，於法有據。
六、末按遲延之債務，以支付金錢為標的者，債權人得請求依法
    定利率計算之遲延利息；應付利息之債務，其利率未經約定
    ，亦無法律可據者，週年利率為百分之五；給付無確定期限
    者，債務人於債權人得請求給付時，經其催告而未為給付，
    自受催告時起，負遲延責任，其經債權人起訴而送達訴狀，
    或依督促程序送達支付命令，或為其他相類之行為者，與催
    告有同一之效力，民法第233 條第1 項前段、第203 條、第
    229 條第2 項分別定有明文。本件原告雖主張被告應自系爭
    車輛受損日即97年8 月12日起至清償日止按週年利率百分之
    五計算其所受損害金額之遲延利息，惟原告未能舉證被告於
    起訴前已受合法催告，揆之上開規定，即應以本件起訴狀繕
    本送達被告之翌日即97年10月7 日開始計算遲延利息。原告
    上開關於利息起算日之主張，即非可採。
七、綜上，原告依侵權行為法律關係，請求被告賠償原告戊○○
    系爭車輛之修復費用、拖吊費及價值減損合計245,850 元（
    及原告甲○之營業損失22,500元，暨均自起訴狀繕本送達被
    告之翌日即97年10月7 日起至清償日止，按年息百分之五計
    算之利息，為有理由，應予准許。逾此範圍之請求，即屬無
    據，應予駁回。
八、本件係關於財產權之訴訟其標的金額在500,000 元以下之簡
    易訴訟程序，就原告勝訴部分，本院應依民事訴訟法第389
    條第1 項第3 款規定，依職權宣告假執行。至原告敗訴部分
    ，其假執行之宣告，缺乏依據，應予駁回。
九、據上論結，本件原告之訴為一部有理由，一部無理由，依民
    事訴訟法第436 條第2 項、第79條、第389 條第1 項第3款
    ，判決如主文。
中    華    民    國    99    年    5     月    14    日
                        民事庭法  官  楊中琪
以上正本係照原本作成。
如對本判決上訴，須於判決送達後20日內向本院提出上訴狀
                              書記官  李曉君
中    華    民    國    99    年    5     月    14    日


司法院資訊處製作；財團法人民間司法改革基金會備份。
